臺灣彰化地方法院民事裁定
110年度監宣字第189號
聲  請  人  廖維詳  


代  理  人  劉雅榛律師
相  對  人  廖昌盟  

關  係  人  沈玲巡  

上列聲請人聲請監護宣告事件，本院裁定如下：
    主    文
宣告廖昌盟（男，民國00年00月00日生，身分證統一編號：Z000
000000號）為受監護宣告之人。
選定廖維詳（男，民國00年0月0日生，身分證統一編號：Z00000
0000號）為受監護宣告之人之監護人。
指定沈玲巡（女，民國00年0月00日生，身分證統一編號：Z0000
00000號）為會同開具財產清冊之人。
聲請程序費用由受監護宣告之人負擔。
    理    由
一、聲請意旨略以：聲請人廖維祥係相對人廖昌盟之弟，相對人
    自小智力低，行為異於常人，故領有身心障礙手冊，是相對
    人顯有因精神障礙或其他心智缺陷，致不能為意思表示或受
    意思表示，或不能辨識其意思表示之效果，生活起居需他人
    協助，已達受監護宣告之程度。相對人單身、無子嗣，亦無
    其他財產，目前醫療照護等事宜均由聲請人負責處理。聲請
    人上開所述，有親屬系統表、親屬會議同意書、戶籍謄本、
    中華民國身心障礙證明、全國財產稅總歸戶財產查詢清單等
    件為證，為要辦理繼承事宜，爰聲請准予裁定相對人為受監
    護宣告之人，並請求選定聲請人廖維詳為相對人之監護人，
    同時指定相對人之阿姨沈玲巡為會同開具財產清冊之人等語
    。
二、按對於因精神障礙或其他心智缺陷，致不能為意思表示或受
    意思表示，或不能辨識其意思表示之效果者，法院得因本人
    、配偶、四親等內之親屬、最近一年有同居事實之其他親屬
    、檢察官、主管機關或社會福利機構之聲請，為監護之宣告
    ，民法第14條第1項定有明文。次按受監護宣告之人應置監
    護人。法院為監護之宣告時，應依職權就配偶、四親等內之
    親屬、最近一年有同居事實之其他親屬、主管機關、社會福
    利機構或其他適當之人選定一人或數人為監護人，並同時指
    定會同開具財產清冊之人。法院為前項選定及指定前，得命
    主管機關或社會福利機構進行訪視，提出調查報告及建議。
    監護之聲請人或利害關係人亦得提出相關資料或證據，供法
    院斟酌。法院選定監護人時，應依受監護宣告之人之最佳利
    益，優先考量受監護宣告之人之意見，審酌一切情狀，並注
    意下列事項：(一)受監護宣告之人之身心狀態與生活及財產
    狀況。(二)受監護宣告之人與其配偶、子女或其他共同生活
    之人間之情感狀況。(三)監護人之職業、經歷、意見及其與
    受監護宣告之人之利害關係。(四)法人為監護人時，其事業
    之種類與內容，法人及其代表人與受監護宣告之人之利害關
    係，民法第1110條、第1111條、第1111條之1分別定有明文
    。
三、經查，聲請人主張之上開事實，業據其提出親屬系統表、親
    屬會議同意書、戶籍謄本、中華民國身心障礙證明、全國財
    產稅總歸戶財產查詢清單等件為證。又經本院在鑑定人衛生
    福利部彰化醫院陳羿行醫師前訊問相對人，經呼叫相對人，
    相對人無反應，但會有伸手拿東西的慾望。又鑑定人當場具
    結鑑定陳述：初步判斷相對人應有智能障礙，詳細鑑定另陳
    鑑定報告書等語，有本院訊問筆錄可佐。另經本院囑託衛生
    福利部彰化醫院鑑定結果，認為：「(一)醫學上的診斷：診
    斷名：智能障礙。障礙程度：重度(二)生活狀況及現在身心
    狀態：日常生活狀況1.日常生活活動：進食方面可自己吃飯
    、不會自己洗澡，會自己穿衣服。。2.經濟活動能力：不會
    算數，會外出購物、不會算錢，無法自己處理財務。3.社會
    性：重度障礙，無言語表達能力，不會與人互動。身體狀態
    ：肢體可自由活動，手部活動正常。精神狀態：(1)意識/溝
    通性：意識清楚，但無法溝通。(2)記憶力：無法測驗。(3)
    定向力：無法檢測，因為無言語表達，也不會點搖頭或其它
    可識別的表達。(4)計算能力：無法測驗。(5)理解、判斷力
    ：重度障礙。(6)認知功能檢查：推斷有重度以上障礙。(三
    )有關判斷能力判定之意見：有給予經常性協助之必要。判
    定的根據：個案因智能障礙，社交能力差，金錢使用能力有
    明顯障礙。(四)回復可能性說明：恢復的可能性無。(五)鑑
    定判定及說明：【鑑定判定】(1)基於受鑑定人因智能障礙
    ，個案目前理解能力、表達能力及判斷能力皆有重度障礙，
    以致個案不能管理處分自己的財產，且短期内回復之可能性
    很低。(2)其障礙之程度，不能為意思表示或受意思表示，
    且不能辨識其意思表示之結果，可為監護宣告。」等語，有
    衛生福利部彰化醫院民國110年8月2日彰醫精字第110050028
    1號函附成年監護鑑定書可稽。堪認相對人因精神障礙或其
    他心智缺陷，致不能為意思表示或受意思表示，亦不能辨識
    其意思表示之效果。故本件聲請監護宣告為有理由，應予准
    許，爰宣告相對人為受監護宣告之人。
四、本件相對人既經監護宣告，業如前述，揆諸前揭規定，自應
    為其選定監護人及指定會同開具財產清冊之人。查聲請人、
    關係人沈玲巡為相對人弟、阿姨。聲請人及關係人沈玲琴、
    廖筑瑩均同意由聲請人擔任監護人，並同意指定關係人沈玲
    巡為會同開具財產清冊之人，有親屬系統表、親屬會議同意
    書、戶籍謄本、中華民國身心障礙證明、全國財產稅總歸戶
    財產查詢清單為證。本院審酌聲請人、關係人沈玲巡為相對
    人之弟、阿姨，與相對人關係非常密切，由渠等分別擔任相
    對人之監護人、會同開具財產清冊之人，應符合相對人之最
    佳利益，爰裁定如主文第2、3項所示。
五、末依民法第1113條準用同法第1099條、第1099條之1之規定
    ，於監護開始時，監護人廖維詳對於受監護宣告之人廖昌盟
    之財產，應會同關係人沈玲巡於2個月內開具財產清冊，並
    陳報法院，於開具完成並陳報法院前，監護人對於受監護宣
    告之人之財產，僅得為管理上必要之行為，併此指明。
六、訴訟費用負擔之依據：家事事件法第164條第2項。　
中　　華　　民　　國　　110 　年　　8 　　月　　9 　　日
                   家事法庭   法  官　陳明照
以上正本係照原本作成。　　　　　　　　　 
如不服本裁定，應於送達後10日內向本院提出抗告狀，並繳納抗
告費新臺幣1,000元。
中　　華　　民　　國　　110 　年　　8 　　月　　9 　　日
                              書記官  姚怡蕙